【裁判字號】    97,交上易,38
【裁判日期】    970730
【裁判案由】    過失致死
【裁判全文】
臺灣高等法院高雄分院刑事判決        97年度交上易字第38號
上  訴  人  臺灣屏東地方法院檢察署檢察官
上  訴  人
即  被  告  乙○○
上列上訴人因被告過失致死案件，不服臺灣屏東地方法院96年度
交訴字第66號中華民國97年1 月11日第一審判決（起訴案號：臺
灣屏東地方法院檢察署96年度偵字第2222號），提起上訴，本院
判決如下：
     主  文
上訴駁回。
乙○○緩刑貳年。
    事  實
一、乙○○考領有自用小客車之駕駛執照，於民國（以下同）95
    年10月14日17時35分許，駕駛車牌號碼CI-0497 號自小客車
    ，沿屏東縣東港鎮之無劃設分向設施及車道線之三和路段，
    由北往南方向行駛，行至該路段之無號誌且無交通警察指揮
    之三岔路口時，本應注意車輛行駛時，駕駛人應注意車前狀
    況，並隨時採取必要之安全措施，且應注意轉彎車應讓直行
    車先行，以確保行車安全；而依當時天候晴朗、夜間有照明
    、路面柏油、乾燥、無缺陷、視距良好之情形下，並無不能
    注意之情事，其竟疏未依規定讓直行車先行即貿然左轉，適
    有林信吉騎乘車牌號碼NG6-705 號重型機車，沿屏東縣東港
    鎮○○路由南往北方向駛至該三岔路口，亦疏未注意車前狀
    況而貿然前進，乙○○見狀已閃避不及，致其所駕自小客車
    左前車頭與林信吉所騎乘之重型機車前車頭發生碰撞，林信
    吉因而人、車倒地，受有多發性創傷、顏面骨骨折、左大腿
    骨折、左腕脫臼、多處撕裂傷等傷害，嗣林信吉送醫後急救
    後，延至95年10月14日20時許，仍因多處骨折合併性休克而
    不治死亡。乙○○肇事後，在未有偵查犯罪職權之機關或公
    務員發現前，向前來處理之警員坦承肇事而自首接受裁判。
二、案經被害人之母甲○○告訴及臺灣屏東地方法院檢察署檢察
    官據報相驗後偵查起訴。
    理  由
一、上開發生車禍致人於死之事實，業據被告乙○○於警詢、偵
    查、原審及本院審理時坦承不諱，復有道路交通事故現場圖
    、道路交通事故調查報告表(一)、(二)、證號查詢汽車駕駛人查
    詢單、安泰醫院診斷證明書、報案紀綠單各1 紙及事故現場
    及車損照片22幀附卷可稽，又被害人林信吉係因本件車禍受
    有多處骨折合併性休克而死亡等情，亦經臺灣屏東地方法院
    檢察署檢察官督同法醫師相驗屬實，製有勘驗筆錄、相驗屍
    體證明書、鑑定驗斷書各1 份在卷可稽。按汽車行駛時，駕
    駛人應注意車前狀況，隨時採取必要之安全措施；汽車行駛
    至交岔路口時，轉彎車應讓直行車先行，道路交通安全規則
    第94條第3 項前段、第102 條第1 項第7 款分別定有明文。
    查肇事路段為未設置號誌、未劃設分向設施及車道線之三岔
    路口，有上開道路交通事故調查報告表在卷可憑，被告乙○
    ○於上述時、地駕車，本應注意車前狀況，於行至該三岔路
    口欲轉彎時，應禮讓直行車先行，而依卷附道路交通事故調
    查報告表所載，肇事當時天候晴朗、夜間有照明、路面柏油
    、乾燥、無缺陷、視距良好，而參酌被告乙○○考領有駕駛
    執照，對上開規定應知之甚稔，堪認依當時之狀況，被告乙
    ○○若稍加注意，即可採取適切之措置，以避免本件車禍之
    發生，並無不能注意之情事，然其竟疏未注意該路段來車之
    動向，而未禮讓自右方駛至、由被害人林信吉所騎乘之重型
    機車先行，反逕自向左轉彎通過該三岔路口，因而肇事致被
    害人死亡，其有應注意而不能注意之過失責任甚明。況本件
    經送臺灣省車輛行車事故覆議鑑定委員會鑑定結果亦認：「
    一、乙○○駕駛自小客車，行經無號誌岔路口，左轉時未讓
    直行車先行，為肇事主因。二、林信吉駕駛重機車，行經無
    號誌岔路口，未充分注意車前狀況，為肇事次因」等情，有
    該委員會96年2 月8 日府覆議字第0966200223號函附該委員
    會府覆議字第9610037 號覆議意見書各1 件在卷可憑，上述
    鑑驗結果，為鑑定機關本於專業知識及經驗所得之結論，自
    可憑信，益證被告乙○○駕車確有過失。雖被害人行經該交
    岔路口，未注意車前狀況，貿然直行通過該三岔路口，同時
    有過失，然本件車禍既係因被告乙○○之過失併合發生，自
    仍不能因此即解免被告乙○○之過失罪責。又本件被害人係
    因本件車禍不治死亡，是被告乙○○之過失行為與被害人之
    死亡之間，具有相當因果關係，事證明確，被告乙○○犯行
    已堪認定。
二、核被告乙○○所為，係犯刑法第276 條第1 項之過失致人於
    死罪。被告乙○○於肇事後未有偵查犯罪職權之機關或公務
    員發現前，向前來處理之警員坦承肇事並接受裁判之情，有
    屏東縣警察局道路交通事故肇事人自首情形紀錄表1 紙在卷
    可稽（見相卷第40頁），被告乙○○行為已合於自首之要件
    ，應依刑法第62條前段規定減輕其刑。
三、原審適用刑法276 條第1 項、第62條前段、第41條第1 項前
    段，刑法施行法第1 條之1 ，中華民國96年罪犯減刑條例第
    2 條第1 項第3 款、第7 條、第9 條規定，並審酌被告乙○
    ○無犯罪前科，素行良好，其過失之程度較大，造成被害人
    死亡之結果，其犯後已坦承犯行，態度尚可，其為高職畢業
    ，智識程度尚可，以打零工為業，生活狀況不佳等一切情狀
    ，量處有期徒刑1 年。又被告乙○○犯罪後，中華民國96年
    罪犯減刑條例業於96年6 月15日公布，並於96年7 月16日起
    施行，而被告犯罪時點係在96年4 月24之前，且所犯之罪核
    與該條例第2 條第1 項之規定相符，復無同條例第3 條限制
    減刑之除外情事存在，依該條例第2 條第1 項第3 款規定，
    減其上開宣告刑2 分之1 為有期徒刑6 月，並諭知如易科罰
    金以新台幣1 千元折算1 日。經核原判決認事用法並無不合
    ，量刑亦屬適當，檢察官循告訴人甲○○聲請上訴指摘原判
    決量刑過輕，被告乙○○上訴指摘原判決量刑過重，均為無
    理由，均應予駁回。
四、查被告乙○○並無前科未曾受有期徒刑以上刑之宣告，此有
    臺灣高等法院刑案資料查註記錄表可稽，被告乙○○嗣後已
    與被害人之母甲○○和解，有本院準備程序筆錄和解記載可
    憑（見本院卷第53頁），其經此次偵、審程序及判刑教訓，
    當知所警惕而無再犯之虞，本院認其所宣告之刑，以暫不執
    行為適當，爰併予宣告緩刑2 年，以啟自新。
據上論斷，應依刑事訴訟法第368 條、刑法第74條第1 項第1 款
，判決如主文。
本案經檢察官許月雲到庭執行職務。
中    華    民    國    97    年    7     月    30    日
                    刑事第六庭    審判長法  官  王憲義
                                        法  官  邱永貴
                                        法  官  張盛喜
以上正本證明與原本無異。
不得上訴。
中    華    民    國    97    年    7     月    30    日
                                        書記官  黃一秋
附錄本判決論罪科刑法條：
中華民國刑法第276條第1項：
因過失致人於死者，處 2 年以下有期徒刑、拘役或 2 千元以下
罰金。


司法院資訊處製作；財團法人民間司法改革基金會備份。
